台灣台中地方法院刑事判決　　　　　　　　　　　　　九十年度訴字第二八七五號
　　公　訴　人　臺灣臺中地方法院檢察署檢察官
　　被　　　告　庚○○
　　　　　　　　丙○○
　　共　　　同
　　選任辯護人　吳莉鴦律師
右列被告因違反著作權法案件，經檢察官提起公訴（九十年度偵字第一三九六一號）
，本院判決如左：
    主  文
庚○○連續意圖銷售而擅自以重製之方法侵害他人之著作財產權，處有期徒刑捌月。
緩刑年。
丙○○公訴不受理。
    事  實
一、庚○○係國立聯合工商專科學校學生，明知如附表被侵權歌曲欄所示之歌曲，係
    如附表所示之著作權人公司之錄音著作，非經著作權人授權，不得擅自重製，竟
    基於概括之犯意，意圖銷售，自民國（下同）八十九年三月間起，未經上開著作
    財產權人之同意或授權，在其位於台中市西屯區○○○街一二三號住處，自電腦
    網際網路上以下載之方式，擅自將如附表所示之歌曲重製於俗稱ＭＰ３之光碟片
    上，並以之為母片，持該母片交由不知情之店家以光碟燒錄機等，將該母片及空
    白光碟片分別放入光碟機及燒錄機內，再以電腦執行對拷燒錄，而擅自重製上開
    錄音著作於可錄寫一次之光碟片（俗稱ＣＤＲ）上，並利用電腦網際網路架設之
    「靜網」網站，張貼該光碟片目錄之廣告，留其電子郵件信箱：services＠
    ctas.tce.edu.tw供不特定客戶聯絡訂購，以每片光碟片新台幣（下同）一百元
    之價格，多次販賣交付予不特定之人賺取逾成本之差價牟利，並以其母丙○○設
    於郵政儲金匯業局之郵政劃撥儲金第00000000號帳戶，作為收受款項之
    用，而以此方法侵害他人之著作財產權；嗣於八十九年八月十六日為附表所示之
    著作權人公司派員以上開電腦網路訂購方式，購得編號為ＭＣＤ０２錄製有如附
    表所示歌曲之盜版音樂光碟一片，始悉上情。
二、案經如附表所示之著作權人壬○○○股份有限公司等訴請臺灣臺中地方法院檢察
    署檢察官偵查起訴。
    理  由
甲、被告庚○○部分：
一、訊據被告庚○○對於右揭擅自重製如附表所示著作權人公司享有著作財產權之錄
    音著作，並利用其所架設之網站與欲訂購之客戶聯絡，而多次交付重製之光碟片
    予客戶等事實坦承不諱，惟矢口否認有何違反著作權法之主觀不法意圖及以營利
    或銷售為目的之不法犯行，辯稱：伊係為服務「靜網」之網友，在網路上下載歌
    曲錄製成ＭＰ３光碟片供網友索取試聽，並無任何不法意圖；再伊錄製音樂試聽
    光碟，須花費空白光碟片約二十五至三十元、光碟盒十二元、郵資至少十七元、
    包裝二十五元、郵局手續費五元、運費十五元等費用，共計約須九十九至一百零
    四元左右，故伊向訂購之網友收取一百元，僅是收取材料工本費而已，並無營利
    意圖之不法行為云云。然查：右揭事實，業據告訴代理人乙○○指訴歷歷，復有
    告訴人壬○○○股份有限公司等提出之被侵害錄音著作及權利相關證件清冊、被
    告散發之電子廣告信件影本一張、匯款收據影本一紙及被告提出之郵政劃撥儲金
    存款通知單七張附卷可稽，及重製有如附表所示錄音著作內容之盜版光碟片一片
    扣案可資佐證。又查，依靜網電子報管理員於八十九年八月二日下午九時二十七
    分許，寄予靜網會員之網路郵件內容載有：「本次靜網服務中心於今日正式開始
    接受『音樂試聽光碟第二集－ＭＣＤ０２』訂購，預計發５００張，此為靜網的
    會員的專屬權利，光碟內容請詳見『會員中心產品網頁』，預購從速囉！」等語
    及該網站上所刊載之廣告內容：「誠如標題所說的『這是免費索取性質』，主要
    是和大家一起分享靜網的網路技術和心得，以及數位音樂的便利和技術。每個月
    出版的ＭＣＤ光碟每張ＣＤ共發行五百張，絕不再翻錄．．．。雖說是『這是免
    費索取性質』，但必須事先聲明，索取者應付的款項，如空白光碟、郵資、光碟
    盒．．．等款項，大約是９０元左右，因此靜網必須向索取者索取這個款項『１
    ００元整』」等語以觀，足見被告應係大量燒錄該重製光碟，預供會員訂購，並
    向會員收取逾成本之價格而牟取利益甚明，況依被告預定燒錄之數量達五百張之
    多，依一般經驗法則，絕無可能零星購買空白光碟及光碟盒，而整批購買之成本
    價定非如被告前揭所指之價格，且上揭廣告文中亦明示其成本約僅在九十元左右
    ，由此益足徵被告從事此銷售盜版音樂光碟之行為，有牟利之事實及意圖，是被
    告前揭辯詞顯無足採；再被告雖辯稱其所銷售之對象均係特定之會員，而非不特
    定人等語，然查，一般人申請加入某網站之會員，通常僅須輸入個人資料即可順
    利成為該網站之會員，本件「靜網」網站上刊登註冊為靜網會員之廣告內容，並
    無任何條件之限制，足見非特定之任何人只要想成為該網站之會員均無不可，是
    欲訂購該音樂光碟亦非特定人而係不特定之任何人均可，是被告此部分之辯詞亦
    無足取。本件事證明確，被告犯行堪予認定。
二、核被告所為，係犯違反著作權法第九十一條第二項之意圖銷售而擅自以重製之方
    法侵害他人著作財產權罪；公訴意旨雖認被告另犯違反著作權法第九十三條第三
    款之罪云云，惟查著作權法第九十三條第三款係就以第八十七條各款方法侵害他
    人之著作權之行為加以規範，而著作權法第八十七條規定，有左列情形之一者，
    除本法另有規定外，視為侵害著作權或製版權，自係補充規定之立法條文，如已
    有特別明文規定者，即應優先適用，而無再適用補充條款之餘地，且該條第二款
    規定：「明知為侵害著作權或製版權之物而散布或意圖散布而陳列或持有或意圖
    營利而交付」，應係指明知他人重製之著作而為之者而言，若意圖銷售而重製他
    人著作，且所重製之著作，復銷售他人，則其所為銷售行為應為重製行為所吸收
    ，無再適用同法第九十三條第三款以第八十七條第二款方法侵害他人著作權之餘
    地，最高法院八十四年度台上字第四０六二號判決可資參照，本件被告係意圖銷
    售而重製他人著作，且所重製之著作，復銷售不特定之人，依上開判決意旨，被
    告意圖營利交付行為應為重製行為所吸收，不另論罪，公訴人認被告此部分犯行
    ，另犯著作權法第九十三條第三款之罪，容有未洽，併予敘明。又被告先後多次
    銷售盜版音樂光碟之犯行，時間緊接，所犯罪名相同，顯係出於概括之犯意為之
    ，為連續犯，應依刑法第五十六條之規定以一罪論，並加重其刑。又被告所為以
    意圖銷售而擅自以重製之方法，同時侵害多數著作財產權人之法益，為想像競合
    ，依刑法第五十五條之規定，應從一重處斷。爰審酌被告明知錄製有如附表所示
    歌曲之光碟片，係其擅自重製之盜版音樂光碟片，竟仍銷售予不特定人牟利，漠
    視著作權人為錄音著作所投注之大量心力，而以販賣盜版品之手段攫取著作權人
    應得之利益，嚴重侵害他人權利，惡性非輕，惟念其尚在學中，不諳法律，偶犯
    本罪，且銷售期間尚短及所獲利益非多等一切情狀，量處如主文所示之刑。末查
    被告前未曾受有期徒刑以上刑之宣告，有臺灣臺中地方法院檢察署刑案資料查註
    紀錄表附卷可憑，被告經此教訓，當知警惕而無再犯之虞，本院綜核各情，所宣
    告之刑，認以暫不執行為適當，併予宣告緩刑三年，以啟自新。另告訴人提出而
    扣案之編號為ＭＣＤ０２錄製有如附表所示歌曲之盜版音樂光碟一片，雖係被告
    所非法重製，然已賣出而非屬被告所有，且前於九十年八月十六日已經臺灣臺中
    地方法院檢察署檢察官以中檢盛執公九十年度執他字第四九一二號為廢棄之執行
    處分而不復存在，爰不併予宣告沒收，附此敘明。
乙、被告丙○○部分：
一、公訴意旨略以：被告丙○○明知其子即被告庚○○有前揭違反著作權法之犯行，
    乃提供其設於郵政儲金匯業局之郵政劃撥儲金第00000000號帳戶，供庚○○作為收款帳戶；因認被告丙○○與被告庚○○共同涉犯違反著作權法第九十
    一條第二項及同法第九十三條第三款之罪嫌云云。
二、按告訴乃論之罪，其告訴應自得為告訴之人知悉犯人之時起，於六個月內為之；
    次按告訴乃論之罪，已逾告訴期間者，應諭知不受理之判決，刑事訴訟法第二百
    三十七條第一項、第三百零三條第三款分別定有明文。經查：本件被告丙○○被
    訴涉嫌違反著作權法第九十一條第二項及同法第九十三條第三款之罪嫌，依同法
    第一百條前段規定該等罪行須告訴乃論，故被告丙○○被訴之罪乃屬告訴乃論之
    罪，合先敘明；又查，本件如附表所示之著作權人公司等雖曾於九十年一月十六
    日委由告訴代理人張昌政對被告丙○○提出檢舉函（附於臺灣臺中地方法院檢察
    署九十年度他字第一八八號偵查卷第一頁），並於刑事委任狀內載有：「為被告
    丙○○，涉嫌侵害委任人所有＼發行錄音著作之著作權＼發行權及有關權利乙案
    ，並依刑事訴訟法第二百三十二條提出告訴．．．」等語，然審究該文字所置放
    之位置以觀，顯屬委任狀例稿之制式文字，並非真意表示要對丙○○提出告訴，
    此由檢舉函中載有：「．．．為使本案事證更為完備，以利告訴，特向鈞署提出
    檢舉，．．．」等文字，足徵告訴人於九十年一月十六日對丙○○並無告訴之意
    思甚明；再依告訴代理人乙○○於九十年五月十日偵查中陳述：「我有被告販賣
    盜版光碟及貨款單證據。陳（麗容）有無涉案不詳，請庭上依法辦理。我並無對
    被告提出告訴，我只是舉發而已。」（見上開偵查卷第五十八頁背面）等語以觀
    ，益徵本件告訴人自始並無對丙○○提出告訴之意思；又告訴人遲至九十年七月
 十八日始具狀向臺灣臺中地方法院檢察署對丙○○提出告訴，顯已逾告訴期間六
    個月，是揆諸上開說明，應對被告丙○○諭知不受理之判決。
據上論斷，應依刑事訴訟法第二百九十九條第一項前段、第三百零三條第三款，著作
權法第九十一條第二項，刑法第十一條前段、第五十六條、第五十五條、第七十四條
第一款，判決如主文。
中      華      民      國    九十一    年      三      月      八      日
                                臺灣臺中地方法院刑事第六庭
                                    法  官  許  月  馨
右正本證明與原本無異。
如不服本判決，應於判決送達後十日內向本院提出上訴狀，上訴於臺灣高等法院臺中
分院（須附繕本）。
                                    書記官
中      華      民      國    九十一    年      三      月      八      日
附錄本判決論罪科刑之法條：
著作權法第九十一條第二項：
意圖銷售或出租而擅自以重製之方法侵害他人之著作財產權者，處六月以上五年以下
有期徒刑，得併科新台幣三十萬元以下罰金。
附  表
光碟編號    被侵權歌曲  被侵權錄音著作           著作權人
ＭＣＤ０２  子曰        卜學亮─我愛阿亮專輯     壬○○○股份有限公司
ＭＣＤ０２  至理名言    鄭秀文─去愛吧專輯       丁○○○音樂股份有限公司
ＭＣＤ０２  Don't Stop 蔡伊林Don't Stop專輯      辛○○○唱片股份有限公司
ＭＣＤ０２  難得好天氣  許茹芸難得好天氣專輯     甲○○○企業股份有限公司
ＭＣＤ０２  成全        趙傳─趙傳奇專輯         戊○○○音樂股份有限公司
ＭＣＤ０２  愛你愛的    陳慧琳─愛你愛的專輯     己○○○音樂股份有限公司
